【裁判字號】    99,交聲,3175
【裁判日期】    991021
【裁判案由】    交管條例聲異
【裁判全文】
臺灣板橋地方法院交通事件裁定        99年度交聲字第3175號
原處分機關  交通部公路總局臺北區監理所
異  議  人
即受處分人  甲○○
上列異議人即受處分人因違反道路交通管理處罰條例案件，對於
交通部公路總局臺北區監理所，於民國99年10月1 日所為之處分
（原處分案號：北監營裁字第裁40-C00000000號），聲明異議，
本院裁定如下：
    主    文
原處分撤銷。
甲○○汽車駕駛人，駕駛汽車經測試檢定酒精濃度超過規定標準
，吊扣營業一般小客車駕駛執照壹年，並應接受道路交通安全講
習。
    理    由
一、原處分意旨略以：異議人即受處分人甲○○前於民國99年6
    月17日18時01分許，駕駛車號213-YC號營業一般小客車（系
    爭車輛），行經臺北縣三重市○○街與溪尾街165 巷口時，
    有「駕駛人酒精濃度超過規定標準（0.55 mg/L 以上）」之
    違規，經警當場製單舉發，乃依道路交通管理處罰條例第35
    條第1 項第1 款、第24條第1 項第2 款規定，裁處罰鍰新臺
    幣（下同）49,500元、吊扣駕駛執照12個月，並施以道安講
    習。
二、異議意旨略以：異議人雖有於99年6 月17日17時50分駕駛系
    爭車輛之事實，然僅移動至他處停放而已，至於飲酒，係於
    同日2 時許，時間上相距已久，且異議人前3 次配合吹氣酒
    測均未檢出有酒精反應，直到第4 次始有酒精反應；況異議
    人上述行為業經臺灣板橋地方法院檢察署（下稱板橋地檢署
    ）為緩起訴處分確定，並於99年9 月14日向國庫支付10,000
    元，足見處分機關再為本件裁處係有不當，爰聲明異議。
三、按汽車駕駛人，駕駛汽車經測試檢定，酒精濃度超過規定標
    準者者，處15,000元以上60,000元以下罰鍰，並當場移置保
    管其車輛及吊扣其駕駛執照1 年，且應接受道路交通安全講
    習，道路交通管理處罰條例第35條第1 項第1 款、第24條第
    1 項第2 款分別定有明文。
四、按酒精之代謝情況，係隨個人體質、時間經過、酒精攝取多
    寡而有所不同；查本件異議人於99年6 月17日2 時許，確有
    飲酒，復於同日17時50分許，有駕駛系爭車輛為警持酒精測
    試器測定結果呼氣酒精濃度高達0.82 mg/L 之事實，業經其
    於警詢時供稱：我是與朋友在三重市○○路、龍濱路附近之
    海產店喝完酒後，駕駛系爭車輛自該海產店返回住處途中，
    被警察查獲等語明確，並有酒精測定紀錄表、刑法第185 條
    之3 案件測試觀察紀錄表、汽車駕駛人酒後生理協調平衡檢
    測紀錄卡、臺北縣政府警察局舉發違反道路交通管理事件通
    知單、板橋地檢署檢察官99年度偵字第18372 號緩起訴處分
    書各1 份附卷可憑，足見被告確有酒後駕車之事實，係屬無
    訛。異議人雖以飲酒與駕車已相距一段時間，另係第4 次吹
    氣，始檢出酒精成分；惟酒精之代謝情況，每有不同，已如
    前述，尚難僅憑異議人非於飲酒後立即駕車，即謂無檢出酒
    精成分之可能；況本件使用之酒精測試器業經於99年4 月16
    日檢驗合格，有效期限為1 年，本件使用時尚在合格期內，
    有呼氣酒精測試器檢定合格證書影本1 份在卷（見本院卷第
    16 頁 ），且異議人檢出之呼氣酒精濃度非微，而係高達
    0.82mg /L ，核如前述，可見本件檢驗結果並無錯誤之可能
    。
五、異議人因上開酒駕案件，業經板橋地檢署檢察官於99年7 月
    16日以99年度偵字第18372 號為期間1 年、當庭書立悔過書
    、於緩起訴處分確定後，收受該署檢察官執行緩起訴命令通
    知書後2 個月內，向國庫支付10,000元之緩起訴處分，並於
    99年8 月24日確定，且異議人已於99年9 月14日支付10,000
    元予國庫，然緩起訴期滿日為100 年8 月23日，現緩起訴處
    分尚未期滿等情，則有該緩起訴處分書、臺灣高等法院被告
    前案紀錄表各1 份在卷可稽，並經本院調取卷宗核閱無訛。
    按行政罰法第26條規定：「一行為同時觸犯刑事法律及違反
    行政法上義務規定者，依刑事法律處罰之。但其行為應處以
    其他種類行政罰或得沒入之物而未經法院宣告沒收者，亦得
    裁處之。前項行為如經不起訴處分或為無罪、免訴、不受理
    、不付審理之裁判確定者，得依違反行政法上義務規定裁處
    之。」，又依刑事訴訟法第25 3條之3 規定，被告於緩起訴
    期間內，有該條所列情形之一者，檢察官得依職權或依告訴
    人之聲請撤銷原處分，繼續偵查或起訴；是緩起訴期間尚未
    屆滿前，緩起訴處分與不起訴處分之法律效果尚屬不同，緩
    起訴處分即非屬不起訴處分。因此，本件異議人於緩起訴期
    間尚未屆滿前，既有緩起訴遭撤銷及受刑事追訴處罰之可能
    ，原處分機關於異議人緩起訴期間屆滿前逕予裁罰，將使異
    議人因此可能蒙受遭到行政及刑事雙重處罰之危險，即與前
    述規定未合。
六、綜上所述，異議人固有於前揭時間、地點，駕駛營業一般小
    客車經測試檢定酒精濃度超過規定標準之違規行為，惟原處
    分機關在緩起訴處分尚未實質確定前，逕依道路交通管理處
    罰條例第35條第1 項第1 款規定裁處異議人罰鍰49,500元部
    分，顯與行政罰法第26條第1 項前段、第2 項之規定意旨有
    違，即有可議。而道路交通管理處罰條例第35條第1 項1 款
    、第24條第1 項第2 款所定之吊扣駕駛執照1 年、施以道路
    交通安全講習部分，因屬行政罰法第26條第1 項但書及第2
    條第1 款所稱之其他種類行政罰，兼具維護公共秩序之作用
    ，為達此行政目的，尚無違反一事不二罰原則。從而，異議
    人以未酒後駕車為由提起本件異議雖無理由，然原處分既有
    上述違誤，本院自應將原處分撤銷，自為裁罰如主文第2 項
    所示，以期適法。
七、至於罰鍰部分應由原處分機關俟上開緩起訴期間屆滿後，依
    異議人是否經撤銷緩起訴並受刑事追訴處罰之情形，暨參酌
    道路交通管理處罰條例第35條第8 項所定「經裁判確定處以
    之罰金低於本條例第92條第4 項所訂最低罰鍰基準規定者，
    應依本條例裁決繳納不足最低罰鍰」之意旨，另為適法之裁
    決，併此敘明。
八、依道路交通案件處理辦法第20條，裁定如主文。
中    華    民    國    99    年    10    月    21    日
                  交通法庭  法  官  洪珮婷
以上正本證明與原本無異。
如不服本裁定應於送達後5 日內向本院提出抗告狀。
                            書記官  陳永訓
中    華    民    國    99    年    10    月    21    日

司法院資訊處製作；財團法人民間司法改革基金會備份。
